臺灣臺北地方法院民事判決　九十年度訴字第四三○七號
　　原　　　告　　甲○○原名.
　　被　　　告　　乙○○原名.
右當事人間請求損害賠償事件，本院判決如左：
    主    文
原告之訴駁回。
訴訟費用由原告負擔。
    事    實
甲、原告方面：
一、聲明：被告應給付原告新台幣（下同）八十萬元，及自民國八十四年十一月二十
    四日起至清償日止，按年息百分之五計算之利息。
二、陳述：被告於八十四年十一月二十四日將台北縣新店市○○路十一巷七十號房屋
    出售予原告，原告業已繳價金八十萬元，詎上開房屋於過戶中竟遭他人查封，致
    使原告權益受損，被告既已違反買賣合約第七條及所立承諾書之約定，其應依照
    買賣合約第十條後段約定，將已收受價款如數返還原告，為此依買賣契約主張解
    除契約，訴請被告返還八十萬元。
三、證據：提出不動產買賣契約書影本一份、承諾書影本一份、系爭房屋登記資料影
    本一份為證。
乙、被告方面：
一、聲明：駁回原告之訴。
二、陳述：
（一）系爭買賣契約之雙方當事人係被告與原告之妹妹白蓓琳簽訂，買賣契約法律關
      係存在該二人間，原告既非買賣契約當事人，其無權根據該買賣契約主張解除
      契約請求被告返還價款，即原告提起本件訴訟係屬當事人不適格。
（二）又系爭房屋出賣時，原告方面早已知道上面設定有抵押乙事，是原告方面事後
      無法履行契約才被拍賣。另被告否認有收受八十萬元價款，系爭買賣契約上有
      關收款部分所蓋「葉偉峰印文」並非真正，亦非被告所蓋，原告就此應負舉證
      證明被告有收受八十萬元，否則其主張亦屬無理。
    理    由
一、按所謂當事人適格，係指於具体之訴訟具備為當事人之資格，因而得受本案判決
    者而言，兩造當事人是否適格，應依原告起訴所主張之事實認定之。在給付之訴
    ，祉須主張自己有給付請求權者，對於其主張為義務者提起，即為當事人適格。
    本件原告起訴係主張其與被告間訂立系爭不動產買賣契約為買受人，其已支付買
    賣價金八十萬元，茲因被告違約致使其受有損害，主張解除契約請求被告返還其
    已繳價金，是原告主張之事實，為以其為買受人並為債權人之地位而為原告，對
    於出賣人之被告為本件請求，依首揭說明，均具備為原告與被告之當事人資格，
    自屬當事人適格。被告辯稱原告非系爭買賣契約之當事人，其無權依約請求云云
    ，核屬原告之訴有無理由之問題，並非當事人不適格之問題，合先敘明。
二、原告起訴主張：被告於八十四年十一月二十四日將台北縣新店市○○路十一巷七
    十號房屋出售予原告，原告業已繳價金八十萬元，詎上開房屋於過戶中竟遭他人
    查封，致使原告權益受損，為此主張解除契約，訴請被告返還已繳價金八十萬元
    及自八十四年十一月二十四日起算之法定遲延利息。被告則以：原告並非系爭買
    賣契約之當事人，系爭買賣契約係被告與原告之妹妹白蓓琳所簽訂，買賣關係存
    在白蓓琳與被告間，原告既非買賣契約買受人，其無權主張解除系爭買賣契約請
    求被告返還價金；又系爭房屋出賣時，原告早已知道上面設定有抵押情事，係原
    告事後無法履約致使該屋遭拍賣；再被告並無收受八十萬元價款，系爭買賣契約
    上有關收款部分所蓋「葉偉峰印文」並非真正，亦非被告所蓋，原告就此應負舉
    證證明被告有收受八十萬元，否則其主張亦屬無理等語，資為抗辯。
三、查原告主張之事實，固據提出不動產買賣契約書、承諾書、系爭房屋登記資料為
    證。惟查，訂立系爭買賣契約之當事人係原告之妹妹白蓓琳與被告之事實，為原
    告所自認（見本院九十一年一月八日言詞辯論筆錄），且核與卷附該不動產買賣
    契約書上所載買主（甲方）為白蓓琳，及承諾書所載立約人（乙方）為白蓓琳完
    全相符，足見被告辯稱原告並非系爭買賣契約當事人乙節，堪信屬實。準此，本
    件系爭買賣契約當事人為白蓓琳與被告，而非原告，則原告既非系爭買賣契約之
    當事人，何來主張解除該契約？是原告主張被告違約進而解除系爭買賣契約，請
    求被告返還其已繳價金，自屬無據。
四、從而，原告請求被告返還八十萬元，及自八十四年十一月二十四日起至清償日止
    按年息百分之五計算之利息，為無理由，應予駁回。
五、本件為判決基礎之事證已臻明確，兩造其餘攻擊防禦方法及所提證據，核於判決
    結果不生影響，無一一審究論述之必要，附此敘明。
六、結論：原告之訴為無理由，依民事訴訟法第七十八條，判決如主文。
中　　　華　　　民　　　國　　九十一　　年　　　一　　　月　　二十二　　日
                                            民事第二庭法      官　曾部倫
右為正本係照原本作成。
如對本判決上訴，須於判決送達後廿日內向本院提出上訴狀。
中　　　華　　　民　　　國　　九十一　　年　　　一　　　月　　二十二　　日
　　　　　　　　　　　　　　　　　　　　　　　　　　　法院書記官　柯月英
